臺灣新竹地方法院民事判決
111年度訴字第167號
原      告  林逸群  

訴訟代理人  趙浩程律師                      
被      告  廖健富  
                      居新竹市○區○○街00巷00號        上列當事人間請求清償借款事件，經臺灣士林地方法院民國110年11月23日110年度訴字第1511號裁定移送前來，本院於民國111年9月14日言詞辯論終結，判決如下：
    主  文
原告之訴駁回。
訴訟費用新臺幣貳仟參佰貳拾元由原告負擔。
    事實及理由
一、按，訴狀送達後，原告不得將原訴變更或追加他訴，但減縮
    應受判決事項之聲明者，不在此限，民事訴訟法第255條第1
    項第3款定有明文。查，原告起訴求為給付新臺幣（下同）9
    0萬元本、息並陳明願供擔保請准宣告假執行（見士林地院
    卷第10頁），因訴訟進行期間被告已清償本金，故原告相應
    減縮聲明，最後聲明求為給付21萬8,836元利息（指：民國1
    06年6月11日起至111年4月1日止共4年10月又1日，按照本金
    90萬元計收之週年利率5％利息，見本院卷第53～54頁筆錄）
    ，其所為之變更，於程序上並無不合，應為准許。
二、次按，同一地方法院適用簡易程序審理事件事務分配辦法第
    4條第1項：「通常訴訟事件因訴之變更或一部撤回，致其訴
    之全部屬於民事訴訟法第四百二十七條第一項或第二項之範
    圍者，承辦法官應以裁定改用簡易程序，並將該通常訴訟事
    件報結後改分為簡易事件，由原法官或受命法官依簡易程序
    繼續審理。」。又，地方法院獨任法官將應適用簡易程序之
    事件，誤行通常訴訟程序，所踐行之訴訟程序，自較周密，
    參照民事訴訟法第427條第4項之法意，不應認其程序有何瑕
    疵，如經獨任法官為第一審終局判決，此後完全依通常訴訟
    程序之規定辦理（最高法院79年度第4次民事庭會議（二）
    決議，該則決議於民國104年3月3日經最高法院104年度第4
    次民事庭會議決議第5點加註），茲因被告有後述經合法通
    知，未於言詞辯論期日到場情形，故原告訴訟代理人同意本
    院未行裁定改用簡易程序（見本院卷第54頁筆錄），而以較
    為嚴謹周密之通常程序審結，次予敘明。　　　
三、被告經合法通知，未於言詞辯論期日到場，核無民事訴訟法
    第386條所列各款情形，爰依原告之聲請，依民事訴訟法第3
    85條第1項前段規定，由其一造辯論而為判決。
四、原告主張：被告在104年4月間向原告口頭借款100萬元，兩
    造約定清償日106年6月11日，被告僅清償10萬元就人間蒸發
    ，雖因被告在原告起訴後已清償該剩餘本金90萬元，然對於
    106年6月11日起至111年4月1日止按照本金90萬元計算之週
    年利率5％利息仍未據被告清償等語，爰依借貸法律關係提起
    本件清償借款訴訟，最後聲明：被告應給付原告21萬8,836
    元。
五、被告經合法通知，未於言詞辯論期日到場，亦未提出書狀作
    何聲明或陳述。　
六、經查，原告上開主張業據其提出銀行交易明細、匯款單據、
    被告銀行帳戶存摺封面等件為證（附於士林地院卷第16～22
    頁），被告已於相當時期受合法之通知，雖未據被告到場爭
    執，復未提出任何有利於己之聲明、陳述或證據，以供本院
    審酌，然則當事人就其提出之事實，應為真實及完全之陳述
    ；當事人主張有利於己之事實者，就其事實有舉證之責任，
    民事訴訟法第195條第1項、第277條前段分別定有明文。借
    用人應於約定期限內，返還與借用物種類、品質、數量相同
    之物，未定返還期限者，借用人得隨時返還，貸與人亦得定
    1個月以上之相當期限，催告返還；給付無確定期限者，債
    務人於債權人得請求給付時，經其催告而未為給付，自受催
    告時起，負遲延責任。其經債權人起訴而送達訴狀，或依督
    促程序送達支付命令，或為其他相類之行為者，與催告有同
    一之效力；遲延之債務，以支付金錢為標的者，債權人得請
    求依法定利率計算之遲延利息。但約定利率較高者，仍從其
    約定利率；應付利息之債務，其利率未經約定，亦無法律可
    據者，週年利率為5％，民法第478條、第229條第2項、第233
    條第1項、第203條亦有明定。所謂貸與人得定1個月以上之
    相當期限催告返還，非謂貸與人之催告必須定有期限，祇須
    貸與人有催告之事實，而催告後已逾1個月以上相當期限者
    ，即認借用人有返還借用物之義務（最高法院73年台抗字第
    413號判例意旨參見），經本院檢視現有卷證資料，未見兩
    造對系爭借款有何清償期之約定，亦未據原告提出除起訴狀
    繕本送達以外方式之催告返還證明，復經原告訴訟代理人於
    最後期日，以不想讓原告哥哥奔波為由，當庭捨棄傳喚證人
    即原告哥哥林逸琦（見本院卷第54頁筆錄），綜上開調查審
    理結果，僅能認定本件屬於未定返還期限之消費借貸，且參
    酌原告於起訴狀稱：被告108年5月10日對原告清償10萬元後
    即人間蒸發等語（見士林地院卷第12頁），準此，遍查全卷
    後，既未見原告對被告為有效之催告，則應以本件起訴狀繕
    本於111年3月2日合法送達被告（見本院送達證書卷第3頁）
    ，發生與催告有同一之效力後，並依民法第478條所定1個月
    以上之相當期限，於屆滿1個月後之翌日即111年4月3日作為
    利息起算日，計付法定遲延利息，惟此已脫溢原告請求自10
    6年6月11日起至111年4月1日止，按本金90萬元計算週年利
    率5％利息之範圍（該範圍見本院卷第54頁筆錄第6行，原告
    訴訟代理人陳述），從而，本件原告最後聲明請求給付之內
    容，為無理由，不應准許，應予駁回，爰判決如主文第1項
    所示。
七、訴訟費用之負擔：本件訴訟標的金額於移送前來時為90萬元
    ，應徵收第一審裁判費9,800元（見本院卷第13頁本院111年
    1月14日111年度補字第5號民事裁定），業據原告繳納（見
    本院卷第6頁綠聯收據乙紙），嗣經原告變更聲明數額至21
    萬8,836元，減縮部分聲明之裁判費，依民事訴訟法第83條
    第1項規定暨參照臺灣高等法院暨所屬法院（81）廳民一字
    第16977號研究意見，應由原告負擔，依原告最後聲明之訴
    訟標的金額21萬8,836元，應徵收第一審起訴裁判費2,320元
    ，依民事訴訟法第78條規定，定由敗訴之原告負擔，如主文
    第2項所示。　
中　　華　　民　　國　　111 　年　　9 　　月　　28　　日
                  民事庭      法　官　周美玲
以上正本係照原本作成。
如原告對本判決上訴，須於判決送達後20日內向本院提出上訴狀
，並添具繕本1件暨繳納第二審上訴費用新臺幣3,480元。　　
中　　華　　民　　國　　111 　年　　9 　　月　　28　　日
                              書記官　徐佩鈴